【裁判字號】    88,交訴,87
【裁判日期】    890302
【裁判案由】    過失致死等
【裁判全文】
臺灣苗栗地方法院刑事判決                          八十八年度交訴字第八七號
    公  訴  人  臺灣苗栗地方法院檢察署檢察官
    被      告  乙○○
    選任辯護人  江錫麒
                邱玉汝
    被      告  丁○○○
右列被告因業務過失致人於死等案件，經檢察官提起公訴（八十八年度偵字第二八六
三、三三六八號），本院判決如左：
    主  文
丁○○○從事業務之人，因業務上之過失致人於死，累犯，處有期徒刑捌月。
乙○○無罪。
    事  實
一、丁○○○係瑞福貨運有限公司之司機，為從事業務之人員，曾於八十六年間犯竊
    盜罪，經台灣高等法院台南分院判處有期徒刑六月確定，於八十七年九月二十五
日執行完畢，猶不知悔改，復於八十八年四月三十日上午駕駛車號ＪＤ─八四０
    號營業大貨車搭載貨車助手謝明泉，沿苗栗縣通霄鎮台一線由北往南行駛，於翌
    日凌晨零時四十五分許，行經該道路一二二公里又一五０公尺處，汽車行駛時，
    應注意車前狀況，隨時採取必要安全措施。而依當時情形又無不能注意之情事，
    竟疏於注意，貿然行駛於該路之外側車道上，而撞及由乙○○駕駛亦行經該處因
    前方紅而慢慢行進之Ｆ二─九二二號半聯結車左後輪，致謝明泉受大營貨車夾
    傷當場窒息死亡。
二、案經台灣苗栗地方法院檢察署檢察官據報相驗後由被害人戊○○○、吳謝秀珠訴
    請同署檢察官偵查起訴。
    理  由
甲、有罪部分
一、訊據被告丁○○○對於右揭時、地過失致人於死之犯罪事實自白不諱，並有道路
    交通事故調查報告表、現場照片四十張附卷可稽，而被害人謝明泉確係因本件車
    禍受傷死亡，亦經台灣苗栗地方法院檢察署檢察官督同法醫師相驗屬實，製有勘
    驗筆錄、相驗屍體證明書、驗斷書等附於同署八十八年度相字第二二九號卷可憑
    。被告丁○○○未注意車前狀況，有違道路交通安全規則第九十四條第三項之規
    定，顯有過失。此台灣省竹苗區車輛行車事故鑑定委員會亦同此認定，有該委員
    會鑑定意見書、函附卷可稽，是被告丁○○○之上開犯行，堪以認定。
二、核被告丁○○○所為，係犯刑法第二百七十六條第二項之業務過失致死罪。被告
    曾於八十六年間因竊盜罪，經台灣高等法院台南分院判處有期徒刑六月確定，於
    八十七年九月二十五受有期徒刑之罪執行完畢，有本院被告全國前案紀錄表附卷
    可參，其於五年內再犯本件有期徒刑以上之罪，為累犯，應依刑法第四十七條規
    定加重其刑。爰審酌被告之素行、犯後未與被害人達成民事和解及其他等一切犯
    罪情狀，處如主文所示之刑。
乙、無罪部分
一、公訴意旨另以：乙○○係武宏有限公司之司機，為從事業務之人員，於民國八十
    八年四月三十日下午九時許，駕駛車號Ｆ二─九二二號半聯結車，沿苗栗縣通霄
    鎮台一線由北往南行駛，於翌日凌晨零時四十五分許，行經該路一二二公里又一
    五０公尺處，應注意汽車在中途發生故障不能行駛時，應即設法移置於無礙交通
    之處，該故障車輛在未移置前或移置後均應豎立車輛故障標誌之規定，而依當時
    情形亦無不能注意之情事，竟疏於注意及此，仍貿然將其所駕駛業已爆胎之車號
    Ｆ二─九二二號半聯結車停放在上開道路之外側車道上，而未依規定豎立任何故
    障標誌，適有丁○○○（係瑞福貨運有限公司之司機，為從事業務之人員）於八
    十八年四月三十日上午駕駛車號ＪＤ─八四０號營業大貨車搭載貨車助手謝明泉
    ，沿苗栗縣通霄鎮台一線由北往南行駛，於翌日凌晨零時四十五分許，行經該道
    路一二二公里又一五０公尺處，汽車行駛時，應注意車前狀況，隨時採取必要安
    全措施。而依當時情形又無不能注意之情事，竟疏於注意，貿然行駛於該路之外
    側車道上，而撞及停放在外側車道上之乙○○之Ｆ二─九二二號半聯結車左後輪
    ，致丁○○○受有頭部外傷、前額及下刻裂傷左膝裂傷四肢多處擦挫傷及謝明泉
    受大營貨車夾傷當場窒息死亡。因認被告乙○○有業務過失致死等罪責云云。
二、訊之被告乙○○堅決否認公訴人所指之犯行，並辯稱：
    （一）本件被告乙○○於民國 (下同)八 十八年五月一日凌晨零時四十五分許，
     駕駛車號Ｆ２- 九二二號營業半聯結車，由台北縣新店市往苗栗縣通霄鎮，北
     往 南方向行駛，欲送貨前往該鎮內之建順廢鐵廠，途經台一線一二二公里又一
     五０公尺路段，見前方約五十公尺處有號誌燈顯示紅燈停止信號時，旋逐漸減
     速 將車速降至時速十五公里之狀況，做準備停車之措施，當時車況正常，並無
     爆胎停在路邊之情形，詎車尾突遭同案被告丁○○○所駕駛之車號ＪＤ- 八四
     ０ 號營業大貨車由後追撞，丁○○○之營業大貨車之車頭部位並卡入被告乙○○駕駛之聯結車之左後輪部分，致造成丁○○○車內之助手謝明泉死亡，有警
      方製作之現場圖在卷可稽。
    （二）因丁○○○駕駛之貨車撞擊被告乙○○之車輛時，歐陽車之避震板插入被
    告乙○○車輛之左側最後外輪，造成被告乙○○車輛之車輪鋼圈凹陷三處，輪胎
    爆裂，此事實嗣由證人即輪胎店老闆丙○○到庭證述屬實；其後，為搶救丁○○○車內之傷者，兩車位置稍作分離時，被告乙○○車輛之輪胎外皮竟被丁○○○
    之車輛底盤刮離鋼圈，亦有卷附現場照片可證，該剝落之輪胎外皮非被告乙○○
    自行爆胎所致。
  （三）又肇事後苗栗縣警察局通霄分局白沙派出所警員前來處理，經繪製現場圖完
    畢後，命被告乙○○將所駕駛之車輛開往約一公里外之白沙派出所製作筆錄，被
    告旋將車輛駛至該派出所等情，業據該派出所現場處理之警員甲○○到庭結證屬
    實；嗣被告乙○○於製作筆錄完畢後，於同日下午三時許，將該車由白沙派出所
    駛往七、八公里外之建順廢鐵廠卸貨後，再僱請永豐輪胎行之負責人丙○○前來
    換胎等情，亦據證人丙○○於鈞院調查時結證屬實在卷可稽。
  （四）被告所駕駛之半聯結車，子車後輪共有八顆，有警製現場圖及照片可資比對
    ，不因其中一顆輪胎爆胎而無法行駛，且事實上被告之車輛於肇事後仍自現場駛
    至白沙派出所，再駛往建順廢鐵廠後始換胎之事實，亦據警員甲○○、輪胎店老
    闆丙○○證實無誤，被告之車輛無因爆胎致無法行駛而被迫停放在肇事現場路邊
    之情事，況被告非因自行爆胎而停車，而係遭丁○○○由後追撞而停車。是造成
    死者謝明泉死亡之原因，係丁○○○駕駛營業大貨車，未注意車前狀況，由後追
    撞行進間遇紅燈擬停車之被告乙○○之半連結車始然，非被告乙○○有何在外側
    快車道停車之過失原因。
  （五）據此，台灣省竹苗區車輛行車事故鑑定委員會鑑定結果，認為「乙○○駕駛
    營業大貨車夜間停車不當為肇事主因」一節，顯然與事實有嚴重出入，公訴人逕
    予採據，認為被告因爆胎將車輛停在外側快車道，致造成丁○○○駕駛之車輛由
    後追撞云云，應有誤會。爰請  鈞院查明上開事實，諭知被告無罪之判決等語。
三、經查：本件被告所駕駛之車號Ｆ２- 九二二號營業半聯結車，由台北縣新店市往
    苗栗縣通霄鎮，由北往南行駛，途經台一線一二二公里又一五０公尺路段，見前
    方約五十公尺處有號誌燈顯示紅燈停止信號時，旋即減速慢行時速約十五公里，
    突被後方來車撞擊而發生本件車禍，業据被告於警訊及偵、審中供明在卷，參以
    同案被告丁○○○於警訊中供稱「我不清楚當時Ｆ２- 九二二號曳引車是靜止或
    行進中…」，並未明白表示被告乙○○之車是故障停放外車道，於本院審理時則
    改口稱乙○○之車故障停放外車道，其前後說詞不一，而被告乙○○之供詞則前
    後一致，應以被告乙○○之供詞為可採；次查，林某之輪胎係因外力因素造成破
    裂，鋼圈有三處凹陷，如為爆胎則不可能鋼圈凹陷，依其判斷應係同案被告丁○○○之車頭避震器鋼板戮到乙○○之輪胎，業据証人即幫被告乙○○據換輪胎之
    丙○○到庭証陳在卷，又肇事後苗栗縣警察局通霄分局白沙派出所警員前來處理
    ，經繪製現場圖完畢後，命被告乙○○將所駕駛之車輛開往約一公里外之白沙派
    出所製作筆錄，被告旋將車輛駛至該派出所等情，亦據該派出所現場處理之警員
    甲○○到庭結證屬實，嗣林某於筆錄製詐完後於同日下午三時許即將車由白沙派
    出所駛往七、八公里外之建順廢鐵廠，再僱請永豐輪胎行之負責人丙○○前來換
    胎等情，亦據證人丙○○証實，其於輪胎破損後尚能行駛七、八公里，而被告之
    車共有八個輪胎，衡情若僅破一個應無需停靠路邊之必要，是被告所稱其因見前
    方有號誌而作停車之準備減速慢行，應可採信，本件車禍之發生乃因丁○○○
    駕駛營業大貨車，未注意車前狀況，由後追撞行進間遇紅燈擬停車之被告乙○○
    之半連結車始然，非被告乙○○有何在外側快車道停車之過失原因。台灣省竹苗
    區車輛行車事故鑑定委員會鑑定結果，認為「乙○○駕駛營業大貨車夜間停車不
    當為肇事主因」，與事實顯有不符，不予採納。綜上所陳，被告所辯應堪採信，
    從而，自應為被告無罪之諭知。
據上論斷，應依刑事訴訟法第二百九十九條第一項前段、第三百零一條第一項、刑法
第二百七十六條第二項、第四十七條，罰金罰鍰提高標準條例第一條前段，判決如主
文。
本案經檢察官 陳 忠 榮 到庭執行職務
中    華    民    國    八十九      年     三    月      二      日
                                  台灣苗栗地方法院交通法庭
                                          法  官
右正本證明與原本無異。
如不服本判決，應於送達後十日內向本院提出上訴狀(須附繕本)，上訴於台灣高等
法院台中分院。
                                        書記官
中    華    民    國    八十      年                月                  日
附錄論罪科刑法條
刑法第二百七十六條第二項：從事業務之人，因業務上之過失犯前項之罪者，處五年
以下有期徒刑或拘役，得併科三千元以下罰金。


司法院資訊處製作；財團法人民間司法改革基金會備份。
